【裁判字號】    95,交聲,315
【裁判日期】    950602
【裁判案由】    聲明異議
【裁判全文】
臺灣高雄地方法院交通事件裁定        95年度交聲字第315 號
原處分機關  交通部公路總局高雄區監理所
異  議  人  乙○○
代  理  人  甲○○
上列受處分人因違反道路交通管理處罰條例案件，對於交通部公
路總局高雄區監理所民國95年4 月19日所為之高監營字第裁80-
AEU041776 號裁決（原舉發通知單：臺北市政府警察局北市警交
字第AEU041776 號）聲明異議，本院裁定如下：
    主  文
原處分撤銷。
乙○○不罰。
    理  由
一、本件異議意旨略以：異議人即受處分人乙○○係阿羅哈客運
    股份有限公司（下稱阿羅哈公司）司機，阿羅哈公司經高雄
    市政府核發營運路線許可證記載返程之終點站名為「臺北市
    承德站」，異議人於民國94年12月18日18時45分許，駕駛車
    牌號碼AG-529號營業大客車在臺北市承德站臨時停車上下客
    ，顯為法之所許，詎竟遭臺北市政府警察局大同分局員警以
    違反道路交通管理處罰條例第55條第4 款「不緊靠道路右側
    臨時停車」為由掣單告發，尚屬無據，爰依法提出異議等語
    。
二、原處分機關以異議人於94年12月18日18時45分許，駕駛車牌
    號碼AG-529號營業大客車在臺北市承德站臨時停車上下客，
    不緊靠道路右側臨時停車，而於95年4 月19日依道路交通管
    理處罰條例第55條第4 款規定，裁罰新台幣600 元在案。
三、依行政程序法第43條規定「行政機關為處分或其他行政行為
    ，應斟酌全部陳述與調查事實及證據之結果，依論理及經驗
    法則判斷事實之真偽，並將其決定及理由告知當事人」之意
    旨，得認人民有無違反法律上義務，仍應由行政處分機關負
    舉證責任；且行政訴訟法第136 條亦規定準用民事訴訟法第
    277 條「當事人主張有利於己之事實者，就其事實有舉證之
    責任。但法律別有規定，或依其情形顯失公平者，不在此限
    」之規定；又道路交通管理處罰條例第89條規定「法院受理
    有關交通事件，準用刑事訴訟法之規定；其處理辦法，由司
    法院會同行政院定之」，道路交通案件案件處理辦法第4 條
    第1 項規定「聲明異議案件之處理，除準用刑事訴訟法有關
    規定外，依本辦法之規定處理之」，而刑事訴訟法第154 條
    第2 項則規定「犯罪事實應依證據認定之，無證據不得認定
    犯罪事實」，是綜據上述，行政處分機關就人民有無違反法
    律上義務之事實應負舉證責任甚為明灼。
四、經查，原處分機關認異議人於上開時、地不緊靠道路右側臨
    時停車，無非以舉發警員之書面記載為依據，然此為異議人
    所否認，而經本院依職權函詢結果，本件係由員警當場攔檢
    掣單舉發，並未拍照存證，此有臺北市政府警察局大同分局
    95年5 月26日北市警同分交字第09531962100 號函在卷可稽
    ，本件原處分機關既未提出積極證據證明異議人確有如裁決
    書所述之違規事實，參酌前揭說明，原處分機關未善盡舉證
    責任而遽予裁罰，尚有未洽。從而，本件異議人之異議為有
    理由，原處分應予撤銷，另諭知異議人不罰。
五、據上論結，應依道路交通案件處理辦法第20條前段，裁定如
    主文。
中    華    民    國    95    年    6     月    2     日
                    交通法庭    法  官  孫啟強
以上正本證明與原本無異。
如不服本裁定應於送達後5日內向本院提出抗告狀。
中    華    民    國    95    年    6     月    2     日
                                書記官  吳金霞


司法院資訊處製作；財團法人民間司法改革基金會備份。
